【裁判字號】    98,易,437
【裁判日期】    980206
【裁判案由】    詐欺
【裁判全文】
臺灣臺中地方法院刑事判決               98年度易字第437號
公  訴  人  臺灣臺中地方法院檢察署檢察官
被      告  乙○○
上列被告因詐欺案件，經檢察官聲請以簡易判決處刑（98年度偵
緝字第42號），本院認不應以簡易判決處刑（97年度中簡字第33
0 號），改依通常程序審理，判決如下：
    主  文
本件免訴。
    理  由
一、聲請簡易判決處刑意旨略以：被告乙○○可預見將其所有之
    合作金庫銀行臺中分行帳號0000000000000 號帳戶之存摺、
    提款卡（含密碼），提供給姓名年籍不詳之人使用，其上開
    帳戶之存摺等物即有可能供作詐欺等犯罪之不法用途，竟仍
    不違其本意，基於幫助他人犯罪之不確定故意，於民國96
    年10月31日以前之某日，在臺中市○○街某處之「大都會網
    咖」內，將其上開帳戶之存摺等物，交付給自稱「陳安潔」
    之姓名年籍不詳之男子使用。而自稱「陳安潔」之姓名年籍
    不詳之男子所屬詐欺集團成員於取得上開帳戶之存摺等物後
    ，即意圖為自己不法之所有，在YAHOO 奇摩拍賣網站刊登出
    售行動電話之拍賣訊息，並在該拍賣訊息中留有李榮華向盧
    添富收購之行動電話門號0000000000號供聯絡之用（此2人
    涉嫌詐欺部分，另移轉他署偵辦中），致甲○○於96年10月
    30日上午10時許，見此訊息而因之陷於錯誤，於同年10月31
    日上午某時，前往合作金庫銀行臺南分行臨櫃匯款新臺幣（
    下同）1 萬7150元至乙○○之上開帳戶內。嗣甲○○於匯款
    後發現有異，始知受騙，經報警後查獲上情，因認被告乙○
    ○涉犯刑法第30條第1 項、第339 條第1 項之幫助詐欺取財
    罪嫌。
二、按案件曾經判決確定者，應諭知免訴之判決，並得不經言詞
    辯論為之，刑事訴訟法第302 條第1 款、第307 條分別定有
    明文。此項訴訟法上所稱之一事不再理原則，關於實質上一
    罪或裁判上一罪，均有其適用；而刑法第55條規定之想像競
    合犯，屬於裁判上一罪，若想像競合犯所觸犯之一部分罪名
    ，業經判決確定，其效力當然及於全部，倘檢察官復就想像
    競合犯之其他罪名，重行起訴，即應諭知免訴之判決（最高
    法院著有60年臺非字第77號判例及91年度台上字第3386號判
    決可資參照）。
三、經查，本件被告乙○○前被訴於96年10月底某日，在臺中市
    臺中火車站附近某網咖店，將其因加入址設臺北縣三重市○
    ○路○ 段609 巷20號4 樓之10「數字科技股份有限公司（下
    稱數字公司）」會員而取得如附表編號1 、2 所示帳戶之密
    碼，及其申請開立如附表編號3 所示帳戶（即合作金庫銀行
    臺中分行帳號0000000000000 號帳戶）之存摺、金融卡及密
    碼，併交予某真實姓名、年籍不詳自稱「陳安潔」之成年人
    士。詐騙集團成員自「陳安潔」處取得上開帳戶之密碼及存
    摺、金融卡、密碼後，旋意圖為自己不法所有，基於詐欺取
    財之犯意，於如附表所示時間、地點，以如附表所示之方式
    ，詐騙如附表所示被害人，致其等陷於錯誤，分別匯款如附
    表所示金額至如附表所示之帳戶內，所涉幫助詐欺取財犯行
    ，業經臺灣板橋地方法院檢察署檢察官以97年度偵緝字第11
    74號聲請簡易判決處刑，及臺灣苗栗地方法院檢察署檢察官
    以97年度偵字第2917號、臺灣臺中地方法院檢察署檢察官以
    97年度偵字第15463 號移送併案審理，再經臺灣板橋地方院
    97年12月26日以97年度簡上字第766 號判決判處有期徒刑4
    月確定在案，有上開判決書、臺灣高等法院被告前案紀錄表
    各1 份在卷可稽。而本案與前案既均因被告一次提供附表編
    號1 、2 及附表編號3 之同一之帳戶（即合作金庫銀行臺中
    分行帳號0000000000000 號帳戶）予姓名年籍不詳自稱「陳
    安潔」之男子及所屬之詐欺集團使用之同一幫助詐欺取財犯
    行為，致詐欺集團成員得以分別詐得被害人吳聲漢、謝璨州
    、黃愛縈及甲○○之財物，是被告所為，顯係以一行為而觸
    犯4 個幫助詐欺取財罪，則本案與前案既具有想像競合犯之
    裁判上一罪關係，依審判不可分原則，應為前案確定判決之
    既判力效力所及，揆諸前開規定及說明，爰不經言詞辯論，
    逕行諭知免訴之判決。
據上論斷，應依刑事訴訟法第452 條、第302 條第1 款、第307
條，判決如主文。
中    華    民    國    98    年    2     月    6     日
                  刑事第十四庭  審判長法  官  江奇峰
                                      法  官  郭書豪
                                      法  官  廖純卿
以上正本證明與原本無異。
如不服本判決應於收受判決後10日內向本院提出上訴書狀，並應
敘述具體理由；其未敘述上訴理由者，應於上訴期間屆滿後20日
內向本院補提理由書（均須按他造當事人之人數附繕本）「切勿
逕送上級法院」。
                                      書記官  童秉三
中    華    民    國    98    年    2     月    6     日
附表：
┌──┬────┬────┬───────────┬───┬────┬────┬────┬────┐
│編號│詐騙時間│詐騙地點│ 詐    騙    方    式 │被害人│匯款時間│匯款地點│匯入帳戶│匯款金額│
│    │        │        │                      │      │        │        │        │(新臺幣)│
├──┼────┼────┼───────────┼───┼────┼────┼────┼────┤
│ 01 │96年11月│不詳（網│在拍賣網站上，刊登不實│吳聲漢│96年11月│臺中縣太│國泰世華│24,000元│
│    │20日凌晨│路詐騙）│之拍賣訊息（拍賣相機）│      │23日晚間│平市之吳│銀行二重│        │
│    │0 時56分│        │，俟被害人得標後依約匯│      │11時許  │聲漢住處│分行帳號│        │
│    │許      │        │款，詐取該匯款金額    │      │        │（網路銀│000-0000│        │
│    │        │        │                      │      │        │行轉帳）│00000000│        │
│    │        │        │                      │      │        │        │31號    │        │
├──┼────┼────┼───────────┼───┼────┼────┼────┼────┤
│ 02 │96年11月│不詳（網│在拍賣網站上，刊登不實│謝璨州│96年11月│臺中縣大│國泰世華│11,500元│
│    │21日下午│路詐騙）│之拍賣訊息（拍賣相機）│      │21日下午│肚鄉之謝│銀行二重│        │
│    │6 時22分│        │，俟被害人得標後依約匯│      │6 時45分│璨州住處│分行帳號│        │
│    │許      │        │款，詐取該匯款金額    │      │許      │（網路銀│000-0000│        │
│    │        │        │                      │      │        │行轉帳）│00000000│        │
│    │        │        │                      │      │        │        │31號    │        │
├──┼────┼────┼───────────┼───┼────┼────┼────┼────┤
│ 03 │96年10月│不詳（網│在拍賣網站上，刊登不實│黃愛縈│96年11月│臺北市中│合作金庫│28,180元│
│    │31日中午│路詐騙）│之拍賣訊息（拍賣相機）│      │1 日下午│正區之黃│銀行臺中│        │
│    │12時50分│        │，俟被害人得標後依約匯│      │2 時15分│愛縈工作│分行帳號│        │
│    │許      │        │款，詐取該匯款金額    │      │許      │地點之自│00000000│        │
│    │        │        │                      │      │        │動櫃員機│47641 號│        │
└──┴────┴────┴───────────┴───┴────┴────┴────┴────┘


司法院資訊處製作；財團法人民間司法改革基金會備份。
